# 城市更新拆迁补偿的会计处理

提问人：Chriszoe11 时间：2023-05-16 17:13:47
为了响应政府的土地集约使用号召， 2017 年，A公司与房地产开发公司——B公司签订《城市更新项目合作协议》,拟将A公司自主产权的工业园实施拆除并进行城市更新重建，协议约定，如因政府政策或不可抗力原因，项目无法获得更新单元计划立项，双方均有权要求解除合同。根据合作协议：B公司向A公司支付搬迁安置补偿对价方式，A公司自愿选择货币补偿和产权调换（回迁）相结合的搬迁补偿方式，具体包括： 1 、货币补偿：人民币 4 亿元整； 2 、产权调换（回迁）物业：以项目最终获批的更新单元专项规划批复确定的计容可售建筑面积为基数，按50%计容可售建筑面积确定A公司获得的产权调换（回迁）物业面积（具体楼层、位置双方可后续协商确定），B公司应于取得施工许可证后 3 年内交付产权调换物业给A公司； 3 、过渡期内（从A公司搬出工业园到新项目建成交付给A公司），A公司需新租赁办公室场所并将发生较大金额的装修费支出，对过渡期内A公司办公室场所租金及场地装修费，B公司据A公司实际支出于每年年末据实补偿给A公司。 2020 年 12 月，A公司签订办公室租赁协议租赁期 6 年，租赁协议约定每年租金 1500 万，同年发生办公室装修费用 2000 万。 2022 年 11 月，项目获得立项批复，B公司对A公司产业园（主要是土地使用权及房屋建筑）进行评估，评估值为 20 亿，A公司于 2022 年年底将产业园交付给B公司。截至 2022 年底，B公司尚未取得施工许可证。以上交易具有商业实质。 对以上事项，A公司会计处理考虑：据《应用指南》(2019)在“涉及非货币性资产但不属于本准则规范范图的情形”中规定:“企业用于交换的资产目前尚不存在或尚不属于本企业的，适用其他相关会计准则。根据本准则的规定，企业用于非货币性资产交换的非货币性资产应当符合资产的定义并满足资产的确认条件，且作为资产列报于企业的资产负债表上。企业用于交换的资产目前尚不存在或尚不属于本企业的情形,不属于本准则规范的非货币性资产交换。例如，甲企业从乙企业取得-项土地使用权，承诺未来 3 年内在该地块上建造写字楼，并待写字楼建造完成后向乙企业交付一幢写字楼，在这种情形下，由于甲企业用于交换的建筑物尚不存在，因此无论对甲企业还是乙企业而言，该交易不属于本准则规范的非货币性资产交换。”以上产权调换事项不适用非货币性资产交换准则。
以上资产（固定资产、无形资产）处置时点的确定及损益的计量应按照收入准则，因换入资产部分为房屋建筑，属于收入准则规定的非现金对价，应当将资产处置日的非现金对价的公允价值确定为资产处置的对价的一部分。由于处置资产（固定资产、无形资产）收取的非现金对价预计是4~5年后结算，且为非金融资产，因此应收的非现金对价部分不满足金融资产的定义，可通过其他非流动资产核算。具体会计处理为： 1 ）A公司 2022 年年底将产业园交付给B公司时：确认资产处置损益=4亿元+评估的换入资产的公允价值-截至 2022 年年底处置资产账面净值 2 ）对于过渡期办公室场所租赁费及装修：通过代收代付往来科目核算，同时对租入物业，视同期初一次性付款取得，按新租赁准则租赁的办公室仍通过使用权资产核算。 问题： 1 、对于以上会计处理是否恰当？ 2 、另因目前处置资产的非现金对价预计是4~5年后结算，时间较长，如目前换入物业的公允价值难以做出合理评估的，在A公司 2022 年年底将产业园交付给B公司时，前述的收到的 4 亿元货币补充计入其他往来款、资产净值转到持有待售资产，是否恰当？ 3 、另因目前处置资产的非现金对价预计是4~5年后结算，时间较长，评估如不准确，后续差异重大的，是否需做会计差错更正？
还请陈版主于百忙中抽空解答，不胜感激！

回答人：chenyiwei
1 、会计处理基本赞同主帖意见。另外，由于 3 年后才能交付新房，其中不确定性较大，基于谨慎考虑，也可以在交付时暂不确认处置损益，而是将交付时点原园区相关资产的账面价值转入其他非流动资产，到接收新房时，按照原旧房在交出之日的公允价值（评估值）作为新房的入账价值，并在接收新房时点确认处置损益。
对于过渡期办公室场所租赁费及装修，应确认为本企业的使用权资产和长期待摊费用。收到B公司的补偿款确认为递延收益，后续摊销冲减使用权资产折旧和长期待摊费用摊销。
由于会计处理并不依赖于换入资产在若干年后的公允价值，故不涉及评估值的后续调整问题。
2 、